【裁判字號】    97,消債更,1217
【裁判日期】    971231
【裁判案由】    更生事件
【裁判全文】
臺灣板橋地方法院民事裁定          97年度消債更字第1217號
聲  請  人  甲○○原名  葉陳.
代  理  人  徐豐益律師
上列當事人因消費者債務清理事件聲請更生，本院裁定如下：
    主  文
聲請駁回。
聲請費用由聲請人負擔。
    理  由
一、按債務人與金融機構協商成立者，不得聲請更生或清算，但
    因不可歸責於己之事由，致履行顯有重大困難者，不在此限
    ；本條例施行前，債務人依金融主管機關協調成立之中華民
    國銀行公會會員辦理消費金融案件無擔保債務協商機制與金
    融機構成立之協商，準用前項之規定，消費者債務清理條例
    （下稱債清條例）第151 條第5 項、第6 項分別定有明文。
    又聲請更生或清算不合程式或不備其他要件者，法院應以裁
    定駁回之，但其情形可以補正者，法院應定期間先命補正，
    復為債清條例第8 條所明定。
二、本件債務人向本院聲請更生，其主張略以：渠因其有不能清
    償債務情事，前於民國95年間已依金融主管機關協調成立之
    中華民國銀行公會會員辦理消費金融案件無擔保債務協商機
    制，與最大債權機構慶豐商業銀行達成協商，其協議還款金
    額為每月新臺幣（下同）27,073元。然聲請人每月薪資所得
    為45,000元，扣除上開協商應還款金額後，剩餘約17,927元
    ，惟尚須扶養母親、配偶及一子，故聲請人於97年3 月之毀
    諾，係非可歸責於己之事由所致。為此，爰依法聲請裁定准
    予更生云云。
三、經查：
  (一)聲請人於本件更生聲請前，既先於95年間已依金融主管機關
    協調成立之中華民國銀行公會會員辦理消費金融案件無擔保
    債務協商機制，與最大債權機構安泰銀行達成協商（有聲請
    人所提出之協議書及財團法人金融聯合徵信中心信用報告在
    卷可稽）。準此，本件債務人聲請更生，首應審究者，乃聲
    請人是否符合債清條例第151 條第5 項但書（第6 項準用之
    ）所稱「不可歸責於己之事由致履行顯有重大困難」之要件
    ，方為適法。即聲請人另主張有消債條例第153 條情事，則
    與本件判斷之結果無涉，先此敘明。
  (二)次依債清條例第151 條第5 項之規定意旨，債務清償方案成
    立後，債務人本應按其條件履行，僅於其後發生情事變更，
    在清償期間收入或收益不如預期，致該方案履行困難甚或履
    行不能，因不可歸責於己，始能依上開法條但書之規定聲請
    更生或清算；此項規定，旨在避免債務人任意毀棄已成立之
    協商，濫用更生或清算之裁判上債務清理程序，蓋以債務清
    償方案係經當事人行使程序選擇權所為之債務清理契約，債
    務人自應受該成立之協議所拘束。核諸聲請人前開陳述，既
    難認有不可歸責於己之事由，復未再舉證其自前述協商成立
    迄今，有何新生具體情節（情事變更），可認係不可歸責於
    己之事由，致所需之支出增加，因而有不能履行原協商條件
    或履行顯有重大困難之情事，故應屬聲請更生之要件不備，
    且又無從補正，依首揭條文之意旨，自應駁回其更生之聲請
    ，爰裁定如主文。
四、末者，本件聲請人尚得與其債權人慶豐商業銀行等，依「個
    別協商一致性方案」等方式，再次進行解決債務之商談，附
    此說明。
中    華    民    國    97    年    12    月    31    日
                  民事第二庭    法  官  連育群
以上正本證明與原本無異
如不服本裁定應於送達後10日內向本院提出抗告狀，並應繳納抗
告裁判費新臺幣1,000元整。
中    華    民    國    97    年    12    月    31    日
                            書記官  蕭佩宜


司法院資訊處製作；財團法人民間司法改革基金會備份。
